最　高　行　政　法　院　裁　定
　　　　　　　　　　　　　　　　　　 96年度裁字第01508號
上　訴　人　甲○○
被 上訴 人　財政部臺灣省南區國稅局
代　表　人　乙○○　　　　送達處所同上
上列當事人間因綜合所得稅事件，上訴人對於中華民國95年5月2
6日高雄高等行政法院95年度簡字第102號判決，提起上訴，本院
裁定如下：
　　主  文
上訴駁回。
上訴審訴訟費用由上訴人負擔。
　　理  由
壹、按對於適用簡易程序之裁判提起上訴或抗告，須經本院許可
    ，且該許可以訴訟事件所涉及之法律見解具有原則性者為限
    ，行政訴訟法第235條定有明文。所謂法律見解具有原則性
    ，係指該事件所涉及之法律問題意義重大，而有加以闡釋之
    必要情形而言；如對行政命令是否牴觸法律所為之判斷，或
    就同類事件高等行政法院所表示之見解相互牴觸，有由本院
    統一法律上意見或確認其意見之必要情形屬之。
貳、上訴人上訴意旨略謂：依所得稅法施行細則第16條第3項規
    定，所稱當地一般租金，除須實際進行調查當地一般租金之
    行情作為比較之基礎外，尚須將所調查之具體情況，送財政
    部正式備查後始得作為調查租賃所得之依據。又租賃所得稅
    之核課及徵收，仍須符合實質課稅原則，縱使出租人之租賃
    所得，經當地國稅局認定與一般租金之行情為低，但納稅義
    務人若能提出具體證據資料，證明所實現收付之真正狀況，
    且與申報之租賃之所得相符，稽徵機關在無具體證據足以推
    翻出租人所申報之租賃所得，即不得恣意加以調整。查系爭
    坐落臺南市○區○○段28地號土地（應有部分9分之2，下稱
    系爭土地）為空地，事實上僅作為停車場使用，租金之行情
    無法與出租供營業使用之一般土地相比擬，租金數額較低，
    依經驗法則及倫理法則而言，應無疑義。被上訴人雖曾事後
    於民國（下同）94年7月7日至現場勘查，惟關於租金行情、
    調查後的具體證據資料有無正式送請財政部備查及財政部準
    予備查之公文，原審均未予以調查認定，其顯有判決不適用
    法規或適用不當以及判決不備理由之違背法令。另查本案租
    賃關係之承租人係大眾商業銀行股份有限公司，非屬一般之
    自然人，租金之數額，雙方係依據當時、當地市場行情，供
    需狀況而定，且訂有書面租賃契約為憑據，出租人就所支出
    之租金數額，亦照稅法規定辦理扣繳，不可能會有漏報或短
    報之情事。此被上訴人及原審僅須向承租人查詢其租金繳納
    情況，即可明瞭事實真相。至於承租人另提供非該公司客戶
    使用，並收取清潔費而獲利，上訴人並不知情，亦與上訴人
    無關。另被上訴人依實際租金支出，認可承租人之租金支出
    數額，卻認為上訴人所收取而據以申報之租賃所得不實，低
    於一般租金之行情，此顯係差別待遇，違反行政程序法第6
    條之規定。據此，上訴人乃於原審具狀請求向大眾商業銀行
    股份有限公司臺南分行（下稱大眾銀行臺南分行）函詢，系
    爭土地於91年及92年的租金支出數額，以供審理本案之參考
    ，惟原審未予調查認定，於判決書內亦未具體說明不予調查
    之詳細理由，顯有判決不備理由之違背法令，爰請求廢棄原
    判決。
參、原判決以：查所得稅法第14條第1項第5類第5款規定，係對
    納稅義務人出租財產，其約定之租金，顯較當地一般租金為
    低時，授權稽徵機關得參照當地一般租金調整計算其租賃收
    入，其立法本旨，係基於核實課稅原則，為防免租賃雙方勾
    結，藉故壓低申報租賃所得，用以逃避所得稅而設。按現行
    法制就個人綜合所得稅固採收付實現制，然上開規定乃屬收
    付實現制之例外，因此只要符合上開法條之構成要件事實，
    稽徵機關即得以設算方式來認定租賃收入，當事人約定之租
    金，縱使顯低於一般租金標準屬實，稽徵機關仍得將出租人
    之租金收入調整至一般租金標準，無須證明租金收入數額是
    否確如調整數額。本件上訴人之配偶沈尚道共有系爭土地（
    應有部分9分之2）出租大眾銀行臺南分行及大眾證券臺南分
    公司，作為停車場使用，該停車場除供大眾銀行臺南分行及
    大眾證券臺南分公司客戶使用外，另提供非該2家公司客戶
    使用，並收取清潔費等情，業據被上訴人派員勘查該土地使
    用情形屬實，復有被上訴人復查員出差工作日誌及現場照片
    影本附原處分卷足稽。又上開土地之當地一般租金標準，依
    財政部93年2月3日台財稅第0930450545號函釋規定，應依土
    地申報地價之5%計算；而該土地92年度每平方公尺申報地價
    為新臺幣（下同）19,854元，其面積為1,740平方公尺，此
    有臺南市臺南地政事務所93年7月22日臺南地所登字第09300
    114890號函及土地登記謄本附原處分卷為憑，則參照當地一
    般租金標準，核算該土地租賃收入應為1,727,298元；而大
    眾銀行臺南分行及大眾證券臺南分公司92年度分別支付租金
    840,000元及360,000元，合計1,200,000元，亦有扣繳憑單
    等影本附原處分卷可參，足見系爭土地出租，當事人約定之
    租金，顯較當地一般租金標準為低，則被上訴人參照當地一
    般租金調整計算系爭土地租賃收入，於法並無不合。又依財
    政部93年2月3日台財稅第0930450545號函可知，92年度之土
    地之當地一般租金標準，確已由各地區國稅局依據所得稅法
    施行細則第16條規定，函報財政部備查。上訴人主張被上訴
    人所引用92年度之土地之當地一般租金標準，未依上開程序
    報請財政部備查云云，顯有誤會。上訴人92年度綜合所得稅
    結算申報，列報其配偶沈尚道出租系爭土地租賃收入186,67
    2元及72,000元，租賃所得85,132元及72,000元，被上訴人
    除從其申報數核定外，另以其申報租金顯較當地一般租金為
    低，乃參照當地一般租金標準，核算租賃收入1,727,298元
    ，減除大眾銀行臺南分行及大眾證券臺南分公司開立之扣繳
    憑單金額840,000元及360,000元，按上訴人配偶沈尚道共有
    該土地應有部分9分之2之比例，計算調增租賃所得117,117
    元，上訴人不服，申經復查結果，被上訴人重行核算應調增
    租賃所得125,172元，基於行政救濟不能更不利於申請人之
    法理，原調增租賃所得117,117元，乃予維持，並無違誤。
    綜上所述，上訴人92年度綜合所得稅結算申報，列報其配偶
    沈尚道出租系爭土地之租金，顯較當地一般租金為低，被上
    訴人乃參照當地一般租金標準，調增沈尚道租賃所得117,11
    7元，併課上訴人當年度綜合所得稅，並無違誤，訴願決定
    予以維持，亦無不合，乃予駁回。又本件事證已臻明確，上
    訴人請求向大眾銀行臺南分行函詢，系爭土地92年度之租金
    支出數額，以供原審審理本案之參考，核無必要等情，均已
    詳予論述，維持原處分及訴願決定，而駁回上訴人在原審之
    訴。本件上訴人所主張之前揭理由，係對於業經原判決詳予
    論述不採之事由再予爭執，核屬法律上見解之歧異，要難謂
    為原判決有違背法令之情形，亦無統一法律解釋之必要性；
    而上訴人仍據之，對於適用簡易程序之原判決提起上訴，揆
    諸前揭規定及說明，顯無所涉及之法律見解，具有原則上之
    重要情事，其所提起上訴，不合首揭規定，不應許可，其上
    訴難謂合法，應予駁回。
肆、依行政訴訟法第249條第1項前段、第104條、民事訴訟法第9
    5條、第78條，裁定如主文。
中　　華　　民　　國　　96　　年　　7　　 月　　12　　日
                  第三庭審判長法  官　劉　鑫　楨
                              法  官  吳  明  鴻
                              法  官　帥  嘉  寶
                              法  官　梁  松  雄
                              法  官　劉　介　中
以  上  正  本  證  明  與  原  本  無  異
中　　華　　民　　國　　96　　年　　7　　 月　　13　　日
　　　　　　　　　　　　　　　書記官　吳　玫　瑩
